臺灣桃園地方法院刑事判決　
111年度交簡上字第15號
上  訴  人
即  被  告  趙守珍


上列上訴人即被告因過失傷害案件，不服本院於中華民國110年1
1月5日之110 年度壢交簡字第459號第一審刑事簡易判決（聲請
簡易判決處刑案號：110年度偵字第1005號），提起上訴，本院
管轄之第二審合議庭判決如下：
    主  文
原判決撤銷。
趙守珍犯過失傷害罪，處拘役肆拾伍日，如易科罰金，以新台幣
壹仟元折算壹日。
    犯罪事實及理由
一、犯罪事實：趙守珍於民國於民國107 年9 月11日晚間7 時5
    分許，駕駛車牌號碼000-0000號自用小客車自桃園市中壢區
    龍東路駛入龍岡圓環時，本應注意汽車行駛至無號誌之圓環
    路口時，應讓已進入圓環車道之車輛先行，且應注意行經多
    車道之圓環，應讓內側車道之車輛先行，而依當時天候晴、
    夜間有照明、柏油路面乾燥、無缺陷、無障礙物、視距良好
    等情況，無不能注意之情事，竟疏未注意及此，貿然駛入圓
    環並自圓環外側車道向左變換至內側車道，適張雅涵騎乘車
    牌號碼000-000號普通重型機車沿同市區龍岡圓環中線道行
    駛，2車因而發生碰撞，致張雅涵受有下背和骨盆挫傷、右
    側手部挫傷、右側足部挫傷、右側小腿擦傷及薦椎骨折合併
    神經壓迫及受損等傷害。趙守珍於肇事後，犯罪未被有偵查
    權之機關或公務員發覺前，於員警據報前往現場處理時在場
    並承認為肇事人，對於未發覺之罪自首而接受裁判。
二、本判決所引用供述證據，檢察官、被告趙守珍於言詞辯論終
    結前均未爭執其證據能力（本院交簡上卷第63-64、89-92頁
    ），本院審酌前開證據作成或取得狀況，均無非法或不當取
    證之情事，亦無顯不可信情況，故認為適當而皆得作為證據
    。是前開證據，依刑事訴訟法第159條之5規定，均具有證據
    能力。另所引用之非供述證據，並無證據證明係實施刑事訴
    訟程序之公務員違背法定程序所取得，且檢察官、被告均未
    爭執其證據能力，自應認皆具有證據能力。
三、訊據被告於警詢、檢察事務官詢問時坦承發生本案車禍且有
    過失，然辯稱：告訴人張雅涵是（騎）機車，禁止行駛龍岡
    圓環內側車道，伊由龍東路進入龍岡圓環，已經切到內側車
    道了，伊沒有看到告訴人，沒想到告訴人所駕機車突然從伊
    左方駛來，伊認為告訴人與有過失等語。經查：
  ㈠被告於前開時地駕車撞及告訴人騎乘機車之事實，業據被告
    於檢察事務官詢問時坦承不諱（偵卷121-123頁），核與告
    訴人於警詢時指述情節相符（偵卷27-32頁），並有道路交
    通事故現場圖、道路交通事故調查表（報告）㈠㈡、現場照片
    、桃園市政府警察局中壢分局龍興派出所交通事故現場測繪
    圖、路口監視器影像檔案光碟附卷可稽（他卷13、15、17、
    43、45、53-63頁，偵卷57頁），且經原審依職權勘驗現場
    監視器檔案結果，被告所駕自小客車自龍東路駛入龍岡圓環
    ，顯然並未注意本已在中外車道行駛之告訴人所駕機車，被
    告所駕自小客車復具相當車速，又以相當之角度向內鹵莽變
    換車道，進而在由外側車道向內變換至中外車道之過程中，
    在並非禁行機車道之中外車道撞擊告訴人所駕機車，告訴人
    所駕機車係遭被告所駕自小客車推撞至禁行機車之中內車道
    ，並人車倒於中內車道，有原審勘驗筆錄在卷可稽（本院壢
    交簡卷57-67頁）。又告訴人於107 年9 月11日19時5 分許
    發生車禍後，即至衛生福利部桃園院急診，經該院於該日開
    立診斷證明書，診斷欄載明「下背和骨盆挫傷、右側手部挫
    傷、右側足部挫傷、右側小腿擦傷」（至所載「初期照護」
    則係醫院之處置方式，並非傷勢，聲請簡易判決處刑書照錄
    於犯罪事實欄內，自非妥適，應予刪除），有衛生福利部桃
    園醫院診斷證明書在卷可稽（他卷67頁）。雖聲請人於聲請
    簡易判決處刑書犯罪事實欄並未記載告訴人受有「薦椎骨折
    合併神經壓迫及受損」之傷害，然告訴人於107 年9 月16日
    住院手術，於107 年9 月23日出院，並經上開醫院開立診斷
    證明書診斷欄記載「薦椎骨折合併神經壓迫及受損」，有衛
    生福利部桃園醫院診斷證明書在卷可佐（他卷65頁），且依
    本院上開勘驗結果，被告所駕自小客車撞擊告訴人所駕機車
    後，告訴人之機車係右倒，而人則係在空中旋轉90度後，下
    背部著地，面朝上，且上開告訴人於107年9月11日就醫診斷
    證明書復記載其急診時有下背和骨盆挫傷，足認定上開107
    年9月23日診斷證明書所載「薦椎骨折合併神經壓迫及受損
    」與本案車禍有關，而應列入告訴人因本次車禍所受傷勢，
    故此部分事實，可以認定。
　㈡汽車行駛至交岔路口，其行進、轉彎，應依下列規定：、行
    至無號誌之圓環路口時，應讓已進入圓環車道之車輛先行。
    十、行經多車道之圓環，應讓內側車道之車輛先行。道路交
    通安全規則第102 條第1 項第9 款、第10款規定甚明。被告
    於上開時、地騎駕駛自用小客車，對此等規定自有注意之義
    務，依前揭卷附警製調查報告表所載，天候晴、夜間有照明
    、柏油路面乾燥、無缺陷、無障礙物、視距良好等情況，無
    不能注意之情事，竟自無號誌之龍東路駛入龍岡圓環，未讓
    已在該圓環內中外車道行駛之告訴人所駕機車先行，遽而自
    外側車道向中外車道變換，違反上開二規定，而有過失甚明
    。被告所駕自小客車以相當車速，以相當之角度向內鹵莽變
    換車道，告訴人殆屬無從採取避撞之措施，本案車禍對其而
    言乃猝不及防，自無與有過失可言。又告訴人因此受有上開
    傷害，被告之過失行為與告訴人所受之傷害結果間，有相當
    因果關係。是被告辯稱其自龍東路進入龍岡圓環，已經切到
    內側車道，告訴人行駛禁行機車之內側車道而與有過失云云
    ，與事實不合，無法採信。本案被告過失傷害之犯罪事實已
    經證明，應依法論科。
四、被告行為後，刑法第284 條業於108 年5 月29日修正公布，
    而於同年月31日施行。修正前該條第1 項原規定：「因過失
    傷害人者，處6 月以下有期徒刑、拘役或5 百元以下罰金，
    致重傷者，處1 年以下有期徒刑、拘役或5 百元以下罰金。
    」修正後該條則規定：「因過失傷害人者，處1 年以下有期
    徒刑、拘役或10萬元以下罰金；致重傷者，處3 年以下有期
    徒刑、拘役或30萬元以下罰金。」經比較新舊法後，修正後
    刑法第284 條之法定刑度已較修正前提高，並無較有利於被
    告之情形，依刑法第2 條第1 項前段之規定，應適用被告行
    為時即修正前刑法第284 條第1 項之規定。故核被告所為，
    係犯修正前刑法第284 條第1 項前段之過失傷害罪。聲請意
    旨未為新舊法比較，而認被告係犯修正後刑法第284條前段
    之過失傷害罪，容有未洽。被告於肇事後，犯罪未被有偵查
    權之機關或公務員發覺前，於員警據報前往現場處理時在場
    並承認為肇事人，有道路交通事故肇事人自首情形紀錄表可
    按（本院壢交簡卷51頁），是其合於自首之要件，爰依刑法
    第62條前段之規定，減輕其刑。　
五、原審以被告之過失傷害犯行，事證明確，予以論罪科刑，固
    非無見。惟查：
　㈠被告行為後，刑法第284 條之規定業經修正施行，原審未為
    新舊法比較而適用修正前刑法第284 條第1 項前段之過失傷
    害罪對被告論罪科刑，仍論以修正後第284條前段之過失傷
    害罪，容有未洽。且被告於原審宣判後，已於110年11月15
    日與告訴人達成調解，且已給付前3期損害賠償與告訴人，
    業據告訴代理人李致詠律師於本院審理時陳述明確，並有本
    院調解筆錄可憑（本院簡上卷85-86、91頁），原審判決不
    及審酌此等量刑事由，致科刑未臻妥適，稍有未當。被告上
    訴請求從輕量刑，為有理由，原判決既有前揭可議之處，自
    應由本院予以撤銷改判。
  ㈡審酌被告駕車本應謹慎注意，以維護自身及其他參與道路交
    通者之安全，其行經前揭路段時，不慎肇事，並於車禍後已
    致告訴人受有前揭傷害，所為實屬不該，復考量被告之過失
    程度、犯罪動機、目的、手段、所生損害、犯後態度及告訴
    人所受傷勢，再斟酌被告已與告訴人達成調解並部分賠償損
    害，暨其素行，於警詢及上訴理由狀所稱智識程度、工作、
    經濟、家庭生活狀況等一切情狀，量處如主文所示之刑，並
    諭知易科罰金之折算標準。
　㈢雖被告上訴請求為緩刑之諭知，然被告前因施用毒品等案件
    ，經法院判處罪刑並定應執行有期徒刑1年6月確定，入監執
    行後，於民國110年7月9日假釋出監並付保護管束，於同年7
    月26日假釋期滿未經撤銷，視為執行完畢，有臺灣高等法院
    被告前案紀錄表在卷可稽，被告於本案判決前曾因故意犯罪
    受有期徒刑以上刑之宣告，不符合刑法第74條第1 項第1 款
    規定宣告緩刑之要件，且尚未逾前揭有期徒刑執行完畢日5 
    年以上，亦不符刑法第74條第1 項第2 款規定宣告緩刑之要
    件，自不得宣告緩刑，其請求給予緩刑宣告，於法無據。
六、本案被告經合法傳喚，無正當理由不到庭，依刑事訴訟法第
    371條、第455條之1第3項規定，本院自得不待其陳述，由檢
    察官一造辯論而為判決。　
據上論斷，應依刑事訴訟法第369條第1項前段、第364條、第299
條第1項前段，判決如主文。
本案經檢察官楊挺宏偵查後聲請以簡易判決處刑，檢察官劉建良
到庭執行公訴。　　
中　　華　　民　　國　　111 　年　　4 　　月　　22　　日
                  刑事第十一庭  審判長法  官  潘政宏
　　　　　　　　　　　　　　　　　　  法  官  翁健剛
　　　　　　　　　　　　　　　　　　  法  官  林育駿
以上正本證明與原本無異。
不得上訴。
　　　　　　　　　　　　　　　        書記官　翁珮華
中　　華　　民　　國　　111 　年　　4 　　月　　22　　日
附錄本案論罪科刑法條：
108 年5 月29日修正公布前中華民國刑法第284條
中華民國刑法第284條
因過失傷害人者，處1年以下有期徒刑、拘役或10萬元以下罰金
；致重傷者，處3年以下有期徒刑、拘役或30萬元以下罰金。